【裁判字號】    97,訴,2220
【裁判日期】    971119
【裁判案由】    違反毒品危害防制條例
【裁判全文】
臺灣彰化地方法院刑事判決              97年度訴字第2220號
公  訴  人  臺灣彰化地方法院檢察署檢察官
被      告  丙○○
                      （現羈押於臺灣彰化看守所）
指定辯護人  本院公設辯護人  甲○○
上列被告因違反毒品危害防制條例案件，經檢察官提起公訴（
97年度偵字第5462號），本院判決如下：
    主   文
丙○○犯如附表一所示之罪，各處如附表一所示之刑。應執行有
期徒刑拾陸年陸月，販賣第一級毒品所得如附表二所示之財物沒
收，如全部或一部不能沒收時，以其財產抵償之；扣案如附表三
編號1所示之物均沒收銷燬之；扣案如附表三編號2所示之物均沒
收。
    事   實
一、丙○○（綽號「阿坤」、「坤兄」）前於民國83年間，因違
    反肅清煙毒條例案件，經臺灣高等法院臺中分院以83年度上
    訴字第3492號判處有期徒刑3年2月確定，又於84年間，因違
    反肅清煙毒條例案件，經臺灣高等法院臺中分院以85年度上
    訴字第275號分別判處有期徒刑2年1月、3月，應執行有期徒
    刑2年2月確定，上開案件經入監接續執行後，於86年4月30
    日縮短刑期假釋出監付保護管束，嗣經撤銷假釋，入監執行
    殘刑有期徒刑3年3月4日，並與其於87年間因違反槍砲彈藥
    刀械管制條例案件經法院確定判決判處之有期徒刑2年8月接
    續執行，於94年5月31日縮短刑期執行完畢。詎仍不知悔改
    ，明知海洛因係屬毒品危害防制條例第2條第2項第1款規定
    之第一級毒品，依法不得持有、販賣，竟各基於販賣第一級
    毒品海洛因以營利之犯意，以其持用之門號0000000000號行
    動電話作為販賣毒品海洛因之聯絡工具，而以附表一所示方
    式，分別販賣第一級毒品海洛因予乙○○、丁○○2人（其
    販賣之時間、地點、方式及金額詳如附表一所示）。嗣經臺
    灣彰化地方法院檢察署檢察官指揮彰化縣警察局刑警大隊偵
    辦，並聲請法院核准就丙○○所持用之0000000000號行動電
    話進行通訊監察後，為警於97年6月6日7時50許，持本院核
    發之搜索票，至丙○○位於臺中市○區○○路2之138號7樓
    之16居處執行搜索，並扣得第一級毒品海洛因6包（合計淨
    重5.7公克）及丙○○所有供販賣第一級毒品所用之糖粉1包
    、研磨器1個、磅秤1個、夾鏈袋1包及內含門號0000000000
    號SIM卡之LG廠牌行動電話1支（序號：00000000000000000
    ）等物，而循線查悉上情。
二、案經彰化縣警察局移送臺灣彰化地方法院檢察署檢察官偵查
    起訴。
    理   由
壹、程序部分：
一、按被告以外之人（包括證人、鑑定人、告訴人、被害人及共
    同被告等）於檢察事務官、司法警察官或司法警察調查中所
    為之陳述，與審判中不符時，其先前之陳述具有較可信之特
    別情況，且為證明犯罪事實存否所必要者，得為證據，刑事
    訴訟法第159條之2定有明文。所謂「前後陳述不符」之要件
    ，應就前後階段之陳述進行整體判斷，以決定其間是否具有
    實質性差異，惟無須針對全部陳述作比較，陳述之一部分有
    不符，亦屬之。而所謂「較可信之特別情況」之情形，亦應
    就前後陳述時之各種外部情況進行比較，以資決定何者外部
    情況具有可信性。若陳述係在特別可信之情況下所為，則虛
    偽陳述之危險性即不高，仍得承認其有證據能力。經查本案
    證人乙○○、丁○○於警詢中及本院審理時以證人身分之供
    述有前後陳述不符之情形，本院審酌其等於司法警察調查中
    所為之陳述，距案發日較近，當時記憶自較深刻，可立即反
    應所知，不致因時隔日久而遺忘案情，因此所為之證述較為
    具體明確，亦較無來自被告同庭在場之壓力而出於虛偽不實
    之陳述，或事後串謀而故為迴護被告之機會，揆諸上開說明
    ，其等於警詢中所為之陳述，客觀上應具有較可信之特別情
    況，且亦為證明犯罪事實存否所必要，其等於警詢中之證言
    自有證據能力，合先敘明。
二、按被告以外之人於偵查中向檢察官所為陳述，除顯有不可信
    之情況者外，得為證據，此於刑事訴訟法第159條之1第2項
    定有明文。蓋因檢察官與法官同為司法官署，且檢察官代表
    國家偵查犯罪，依法有訊問被告、證人及鑑定人之權力，且
    須對被告有利、不利之情形均應注意，況徵諸實務運作，檢
    察官實施刑事偵查程序，亦能恪遵法定程序之要求，不致有
    違法取證情事且可信度極高，是被告以外之人前於偵查中已
    具結而為證述，除反對該項供述得具有證據能力之一方，已
    釋明「顯有不可信之情況」之理由外，不宜以該證人未能於
    審判中接受他造之反對詰問為由，即遽指該證人於偵查中之
    陳述不具證據能力，方符前揭法條之立法意旨。經查本案證
    人乙○○、丁○○於檢察官偵查中所為之陳述，均經具結，
    被告及指定辯護人亦均未指摘檢察官在為上開偵訊時，有任
    何不法取供之情形，是客觀上並無顯不可信之情況，則上開
    證人於偵查中之證言自具有證據能力。
三、按所謂被告以外之人於審判外之陳述，係指被告以外之人就
    其曾經參與或見聞之事實，事後追憶並於審判外為陳述者而
    言。如被告以外之人係被告犯罪之共同正犯、共犯、相對人
    、被害人或其他關係人，而於被告實行犯罪行為時與被告為
    言詞或書面對談，且其對話之本身即係構成被告犯罪行為之
    部分內容者，因非屬其事後就曾經與聞之事實所為之追憶，
    自與審判外之陳述有間，二者不容混淆。又國家基於犯罪偵
    查之目的，對被告或犯罪嫌疑人進行通訊監察，乃係以監控
    與過濾受監察人通訊內容之方式，蒐集對其有關之紀錄，並
    將該紀錄予以查扣，作為認定犯罪與否之證據，屬於刑事訴
    訟上強制處分之一種，而監聽係通訊保障及監察法（下稱通
    保法）第13條第1項所定通訊監察方法之一，司法警察機關
    依法定程序執行監聽取得之錄音，係以錄音設備之機械作用
    ，真實保存當時通訊之內容，如通訊一方為受監察人，司法
    警察在監聽中蒐集所得之通訊者對話，若其通話本身即係被
    告進行犯罪中構成犯罪事實之部分內容，則依前開說明，自
    與所謂「審判外之陳述」無涉，應不受傳聞法則之規範，當
    然具有證據能力（最高法院97年度臺上字第1069號判決意旨
    可資參照）。揆諸上揭說明，本判決引用為證據之監聽譯文
    ，其內容係有關被告丙○○使用0000000000號行動電話與證
    人乙○○、丁○○討論購買毒品之事宜，係屬受監察人進行
    本件犯罪行為之對話內容，並非所謂被告或被告以外之人於
    審判外之陳述至明。次按，有事實足認被告或犯罪嫌疑人有
    最輕本刑為3年以上有期徒刑之罪嫌，並危害國家安全或社
    會秩序情節重大，而有相當理由可信其通訊內容與本案有關
    ，且不能或難以其他方法蒐集或調查證據者，得發通訊監察
    書。通訊監察書，偵查中由檢察官依司法警察機關聲請或依
    職權以書面記載第11條之事項，並敘明理由、檢附相關文件
    ，聲請該管法院核發，審判中由法官依職權核發，通訊保障
    及監察法第5條第1項第1款、第2項分別定有明文；而通訊監
    察錄音之譯文，僅屬依據監聽錄音結果予以翻譯之文字，固
    具文書證據之外觀，但實際上仍應認監聽所得之錄音帶或光
    碟，始屬調查犯罪所得之證物；刑事訴訟法第165條之1第2
    項所稱之證物，如其蒐證程序合法，並經合法調查，自具證
    據能力。因此檢察官如提出通訊監察錄音之譯文為其證據方
    法，實乃以其監聽所得之錄音帶或光碟，為調查犯罪所得之
    證物，法院本應依刑事訴訟法第165條之1所列之方法調查，
    以判斷該錄音帶或光碟是否與通訊監察錄音之譯文相符。而
    監聽錄音製作之譯文，雖通常為偵查犯罪機關單方面製作，
    然若被告或訴訟關係人對其真實性並無爭執，經法院於審判
    期日提示譯文供當事人辨認、表示意見並為辯論者，程序自
    屬適法（最高法院95年度臺上字第295號、94年度臺上字第
    4665號判決意旨參照）。查本件由司法警察執行通訊監察所
    制作之監聽譯文之內容，被告及其辯護人、公訴人於本院準
    備程序及審理中均不爭執上開譯文內容之真實性，且經本院
    依法踐行提示上開監聽譯文之調查證據程序，揆諸前揭說明
    ，上開監聽譯文自有證據能力。
貳、實體部分：
一、訊據被告矢口否認有何販賣第一級毒品海洛因之犯行，辯稱
    ：其係與證人乙○○合買，證人丁○○係將購毒款項交予綽
    號「鬍鬚」之人，由「鬍鬚」與其一起合買云云。經查：
（一）按非法販賣海洛因等毒品之交易型態，有所謂「大盤」、
      「中盤」或「小盤」之分。其中「大盤」或「中盤」者，
      倘時機掌握得宜，或可查獲電子秤、帳冊、分裝袋等販賣
      工具，且因購買者眾，一旦事發，必有多數知情或買受人
      等可為證人。然在「小盤」與偶發之零星交易，因係一手
      交錢，一手交貨，交易方法簡單，對象不多，無須使用任
      何販賣工具，亦無記載帳冊之必要。此種交易方式，因交
      易時間短暫，未必有第三者知悉其情事，且茍非警方事先
      獲知情報，甚難於交易現場當場查獲。法院固不應僅憑購
      買者片面之指證，據以認定被告之非法販賣毒品之犯行，
      然購買者之指證在證據法則上既屬人證之一種，與被告之
      自白不得作為認定事實唯一證據之情形不同，如購買者之
      指證並無矛盾或瑕疵，亦未違背經驗法則與論理法則時，
      自不應僅因無法查得其他直接佐證，即對購買毒品者所為
      對販毒者不利之指證，全然捨棄不採（最高法院93年度臺
      上字第5742號判決意旨參照）。再按證人之陳述有部分前
      後不符，或相互間有所歧異時，或因記憶淡忘、或事後迴
      護被告、或因其他事由所致，究竟何者為可採，法院仍得
      本其自由心證予以斟酌，非謂一有不符或矛盾，即應認其
      全部均為不可採信；尤其關於行為動機、手段及結果等之
      細節方面，證人之證言，有時亦有予渲染之可能；然其基
      本事實之陳述，若果與真實性無礙時，則仍非不得予以採
      信（最高法院74年臺上字第1599號判例要旨、90年度臺上
      字第6078號判決要旨參照）；況認事採證、證據之取捨及
      證據證明力之判斷，俱屬事實審法院之職權，苟無違證據
      法則，自不能指為違法；是供述證據前後雖有差異或矛盾
      ，事實審法院非不可本於經驗及論理法則，斟酌其他情形
      ，作合理之比較，定其取捨；其就供述證據之一部，認為
      真實者，予以採取，亦非法則所不許。因之，證人供述之
      證據，前後縱有差異，事實審法院依憑證人前後之供述證
      據，斟酌其他證據，本於經驗法則與論理法則，取其認為
      真實之一部，作為論罪之證據，自屬合法（最高法院90
      年度臺上字第6943號判決要旨參照）。
（二）被告於附表一編號1、2所示時、地，以附表一編號1、2所
      示之方式，販賣第一級毒品海洛因予乙○○之事實，業經
      證人乙○○於警詢時證稱：伊與被告於96年在臺中戒治所
      認識至今，之間沒有仇恨，伊均以所持用之門號00000000
      00號行動電話聯絡被告持用之門號0000000000號行動電話
      向被告購買毒品海洛因，伊向被告購買海洛因7、8次，每
      次購買1、2千元不等，交易地點都是在臺中市○○○街與
      美村路口處，伊僅有向被告購買毒品海洛因，最後一次交
      易是於97年4月11日晚上在臺中市○○○街與美村路口購
      買。97年4月9日17時16分及同年月11日20時48分59秒之通
      訊監察譯文內容，係伊向被告各購買2千元、1千元之海洛
      因，2次交易均有成功，譯文中所稱「2天的」、「1天的
      」是指2千元及1千元海洛因之意，伊是在臺中市○○○街
      與美村路口與被告交易，交易時伊騎乘機車，被告是駕駛
      一部黑色自小客車，車號後4碼好像是1297等語在卷，並
      經證人楊子峰指認「阿坤」即被告丙○○屬實，此有卷附
      指認犯罪嫌疑人紀錄表1紙在卷可考，且據證人乙○○於
      偵查中具結證稱：伊向綽號「阿坤」之被告共購買過8次
      海洛因毒品，每次都買1千或2千元，均使用門號00000000
      00號行動電話撥打被告之門號0000000000號行動電話，皆
      與被告約在臺中市○○○街跟美村路口交易，97年4月9日
      當日有向被告購買2千元海洛因，同年月11日又向被告購
      買1千元海洛因，譯文中「2天」係指2千元，「1天」即為
      1千元之意等語無訛，核與被告於本院97年7月30日訊問時
      供稱：其使用之電話是門號0000000000號行動電話，使用
      之交通工具包括機車及其姪子之黑色車輛，車牌號碼數字
      部分應為1297等語暨卷附門號0000000000號行動電話（證
      人乙○○所持用，代號：B）及0000000000號行動電話（
      被告所持用，代號：A）於97年4月11日20時48分59秒之通
      訊監察譯文記載：「A：喂」、「B：坤哥」、「A：嗯」
      、「B：一天好嗎」、「A：好啦」、「B：你用嘎好喲，
      下午那個真壞ㄟ」、「A：好啦」、「B：好，我2分鐘到
      了」等語及97年4月9日17時16分許之通訊監察譯文記載：
      「A：喂」、「B：坤哥喔」、「A：怎樣」、「B：跟你麻
      煩一下，2天ㄝ」、「A：阿」、「B：跟你麻煩一下，2天
      ㄝ好嗎？」、「A：2天ㄝ，好啦好啦」、「B：好」等內
      容相符，衡情，倘若被告並未販賣第一級毒品予證人乙○○，證人乙○○實不需無端捏造前揭毒品交易情節，足見
      證人乙○○上開證述，當有所憑，堪以採信。被告雖於97
      年6月6日偵訊時辯稱：係因其打過證人乙○○，證人乙○○始為此證述等語；復於本院97年7月30日訊問時陳稱：
      其聽朋友羅啟文說乙○○拿假鈔向羅啟文買東西被羅啟文
      等人打，因為羅啟文常跟其在一起，乙○○誤以為是其指
      使等語在卷，被告前後辯述已有不同，且證人乙○○已證
      稱其與被告並無仇恨、恩怨或債務糾紛等語明確，而證人
      乙○○上開證述，復有通訊監察譯文可佐，業如前述，難
      認證人乙○○有何故為虛偽陳述之可能，參以被告於本院
      審理時辯稱：其與證人乙○○是合買，因為證人乙○○不
      知道其向誰購買，始於警詢時陳述係向其購買等語在卷，
      益證前揭被告辯稱：係證人乙○○故意陷害云云，委無足
      採。至證人乙○○雖到庭改證稱：毒品係與被告合買等語
      ，惟證人乙○○於警詢、偵查中均證稱毒品海洛因係向被
      告購買，且詳細證述購買之方式、時間、地點、數量、金
      額，並未證稱係與被告合買毒品，則證人乙○○於本院審
      理時始證稱係與被告合買等情，是否屬實，誠屬有疑，觀
      諸證人乙○○於本院審理時證述：伊請被告幫伊買，但被
      告跟誰買毒品伊不知道，被告要跟誰買毒品伊也不管，反
      正伊就是交錢給被告，被告要交毒品給伊。警詢所言是伊
      自己所述，伊在偵查中所說的話是實話，伊說要買多少毒
      品被告就是拿多少毒品給伊，且都是拿1包，有時是1千元
      1包的量，如果伊是買2千元就是2千元1包的量，伊與被告
      之交易方式，是伊打電話向被告表示要多少錢之毒品，然
      後伊就把錢拿給被告，被告去買毒品後，再把毒品拿給伊
      ，伊跟被告說伊要買2千元之毒品，就是先把2千元給被告
      等語明確，依證人乙○○所述情節觀之，足見證人乙○○
      係與被告約定交易金額，並由被告交付海洛因貨品，彼此
      間交易型態顯與買賣相當，至於被告所交付之海洛因貨品
      來源，對於該交易關係中收取海洛因之證人乙○○而言，
      並非重要事項，況證人乙○○亦稱不知被告之毒品來源等
      語，益徵證人乙○○之交易對象係被告，故證人乙○○於
      本院中所為係與被告合買之證述，顯屬事後迴護被告之詞
      ，且依其等證述內容，於法律評價上，被告之行為當係「
      販賣」無誤，尚難作為有利被告之認定。
（三）被告於附表一編號3所示時、地，以附表一編號3所示之方
      式，販賣第一級毒品海洛因予丁○○之事實，業經證人丁○○於偵查中及本院審理時證稱：其最後一次向「坤兄」
      即被告購買毒品是於入獄前即97年5月中旬某日，在臺中
      市美術館附近交易等語明確，參以證人丁○○於警詢時證
      稱：門號0000000000號行動電話是綽號「坤兄」之人所使
      用，伊所使用之行動電話號碼為0000000000號，已經使用
      1年多，門號0000000000號行動電話與門號0000000000號
      行動電話於97年4月9日6時28分許之通訊監察譯文內容，
      是伊與「坤兄」之通話內容，是伊要向「坤兄」購買1千
      元毒品海洛因，該次係一手交錢、一手交貨之方式完成交
      易；又上開電話於97年4月9日18時50分許、19時44分許之
      通話監察譯文內容是其要向「坤兄」購買毒品海洛因，譯
      文中「你就拿少一點啊，有多少拿多少」、「我現在拿去
      還你1張」之意是其要向「坤兄」購買1千元毒品海洛因，
      該次有以一手交錢、一手交貨之方式完成交易；另上開電
      話於97年4月11日16時1分25秒之通訊監察譯文內容係其要
      向「坤兄」購買毒品海洛因，譯文中「我拿1千過去給你
      」、「B（證人丁○○）：要不要換個地方？A（被告）：
      啊。B：外面有一台！A：一台什麼？B：ㄟ‥機動派出所
      啊」是要向「坤兄」購買1千元毒品海洛因時，因為外面
      有一台警察巡邏車，我問「坤兄」要不要換地方交易，最
      後沒有換地方，這次有以一手交錢、一手交貨之方式完成
      交易。其施用之毒品海洛因都是向「坤兄」購買的；其從
      97年4月9日開始向被告購買毒品海洛因，前後大約5至10
      次，實際次數不記得，每次都一手交錢、一手交付毒品海
      洛因完成交易，其與被告沒有仇隙及債務糾紛等語綦詳，
      並經證人丁○○指認「坤兄」即為被告丙○○無訛，此有
      卷附指認犯罪嫌疑人紀錄表1紙在卷可考，核與卷附門號
      0000000000號行動電話（證人丁○○所持用，代號：B）
      及0000000000號行動電話（被告所持用，代號：A）於97
      年4月9日6時28分之通訊監察譯文記載：「A：喂」、「B
      ：喂！坤兄阿」、「A：嘿」、「B：我現在要拿1千過去
      給你，你有方便嗎？」、「A：誰啊」、「B：我跟黑鬚」
      、「A：喔！好啦」等語；97年4月9日18時50分許之通訊
      監察譯文記載：「A：喂」、「B：坤兄啊」、「A：嘿」
      、「B：坤兄啊，我跟你商量一下」、「嘿」、「我是講
      我不方便，我1支手機放在你那邊，先跟你借1千」等語；
      同日19時11分許之通訊監察譯文記載：「B：坤兄啊」、
      「A：嘿」、「B：黑鬚的朋友」、「A：嘿、怎樣，那個
      不要，抵押那個有的沒有的」、「B：坤兄，商量一下，1
      次方便，明天就有錢啊，能方便嗎？」、「A：你盡量去
      籌啊，電話中不要講那麼多，嘿」等語及同日19時44分許
      之通訊監察譯文記載：「A：喂」、「B：坤兄，我借到，
      我現在拿去還你1張」、「A：好啦」、「B：我3、5分鐘
      就到了，我到了再打給你」、「A：好啦好啦」等語；97
      年4月11日16時1分25分許之通訊監察譯文記載：「A：喂
      」、「B：坤兄啊，我鬍鬚的朋友啊，我拿1千過去給你」
      、「A：我現在沒有在家」、「B：那要過去哪裡」、「A
      ：你過去忠明南路大潤發那邊，好嗎」、「B：好，我到
      了再打給你等語及同日16時26分38秒之通訊監察譯文記載
      ：「B：喂！坤兄」、「A：嘿」、「B：要不要換個地方
      」、「A：啊」、「B：外面有一台」、「A：一台什麼」
      、「B：ㄟ.... 機動派出所啊」、「A：那個沒關係，你
      就上來3樓，有麼，直接走上3樓啦，嘿啊，直接走上3樓
      有在賣棉被這裡」、「B：好，我上去」等內容相符，本
      院觀諸證人丁○○及被告均未陳稱彼此間有何仇恨怨隙，
      而販賣毒品犯行乃屬重罪，對於被告個人之權益至關重大
      ，證人丁○○亦是毒品圈內人，對此當知之甚詳，衡情其
      等應無由虛捏被告販毒經過，徒使被告承擔嚴峻處罰之後
      果，是證人丁○○之上開證言應堪採信。至證人丁○○於
      本院審理時雖證稱：毒品係透過綽號「鬍鬚」之朋友幫其
      購買，是其將購毒款項交給「鬍鬚」，由「鬍鬚」向被告
      購買，其並未看到被告交付毒品給「鬍鬚」之過程等語在
      卷，惟證人丁○○復於本院審理時證稱：其於警局及偵查
      中所述實在等語，且細繹上開監聽譯文內容，持用門號
      0000000000號之人均表示是『「鬍鬚」的朋友』，益徵通
      話者應係證人丁○○無誤，且該等通話確係聯絡毒品交易
      事宜甚明，而證人丁○○亦於警詢、偵查中已證述：與被
      告交易毒品係一手交錢一手交貨等語屬實，再參酌證人丁○○於警詢、偵查中為陳述時，因被告不在場，無心理壓
      力，其所為之證言應最無負擔而具真實性，且因距離案發
      時間較近，衡情其記憶較為深刻，由是以觀，證人丁○○
      所證應是親身經歷，真有其事，否則無法如此鉅細靡遺之
      供證，從而證人丁○○於警詢、偵查中一致證述向被告購
      買毒品之證詞，較諸本院審理時所證可信。另按「販賣毒
      品罪之成立，不以買賣雙方之電話通聯紀錄為必要之證明
      方法」（最高法院97年度臺上字第1443號刑事判決意旨參
      照）。本案被告於97年5月中旬販賣海洛因予證人丁○○
      之犯行，已據證人丁○○證述明確，業如前述，雖證人丁○○證述之該次毒品交易情節，並無通聯紀錄可稽，然揆
      諸前揭說明，證人丁○○前揭證言信而有徵，尚難因未有
      通聯紀錄可佐即認定證人丁○○之證述逕非可採。至證人
      丁○○固證稱其分別於97年4月9日及11日向被告購買毒品
      海洛因且以一手交錢、一手交貨方式成功交易等情綦詳，
      並有上述通訊監察譯文內容在卷可查，然此部分既未經檢
      察官起訴，自非本院審究範圍，併此敘明。
（四）查我國查緝販賣毒品執法甚嚴，又販賣海洛因既係違法行
      為，當非可公然為之，亦無公定價格，且容易分裝並增減
      份量，而每次買賣之價量，可能隨時依雙方關係深淺、資
      力、需求量及對行情之認知、來源是否充裕、購買者被查
      獲時供述購買對象之可能風險之評估等情形，而異其標準
     ，非可一概而論；販賣之利得，除被告就販賣之價量俱明
      確供述外，委難察得實情，販賣之人從價差或量差中牟利
      之方式雖異，其意圖營利之販賣行為則同一。是以因海洛
      因量微價高，販賣者率有暴利可圖，苟非意圖販賣營利，
      一般人焉有可能甘冒重度刑責而販賣海洛因。本件被告與
      上開證人乙○○、丁○○既非親故至交，苟無利得，應無
      甘冒重典，一再與該等證人相約地點，不辭辛勞外出交付
      毒品之理，是被告迭次交付海洛因予乙○○、丁○○，並
      收受對價，其確有營利之意圖，應堪認定。
（五）綜上事證相互以觀，被告前揭所辯，均顯係事後卸責之詞
      ，不足採信。又扣案之白色粉末6包，經送法務部調查局
      鑑定結果，確含有第一級毒品海洛因成份（合計淨重5.7
      公克），有本院卷附法務部調查局97年8月7日調科壹字第
      09723032490號鑑定書1紙可查，此外復有如附表三編號2
      所示之糖粉1包、研磨器1個、磅秤1個、夾鏈袋1包及內含
      門號0000000000號SIM卡之LG牌行動電話1支（序號：0000
      0000000000000）等物扣案可資佐證，本案事證明確，被
      告犯行洵堪認定，應予依法論科。
二、查海洛因屬毒品危害防制條例第2條第2項第1款所規定之第
    一級毒品，不得非法持有、販賣。核被告所為如附表一所示
    之犯行，均係犯毒品危害防制條例第4條第1項之販賣第一級
    毒品罪。被告販賣第一級毒品海洛因前持有第一級毒品之低
    度行為，應各為販賣第一級毒品之高度行為所吸收，均不另
    論罪。被告上開販賣第一級毒品海洛因之犯行，其各次之犯
    罪行為均屬可分，應予分論併罰。又被告前於83年間，因違
    反肅清煙毒條例案件，經臺灣高等法院臺中分院以83年度上
    訴字第3492號判處有期徒刑3年2月確定，又於84年間，因違
    反肅清煙毒條例案件，經臺灣高等法院臺中分院以85年度上
    訴字第275號分別判處有期徒刑2年1月、3月，應執行有期徒
    刑2年2月確定，上開案件經入監接續執行後，於86年4月30
    日縮短刑期假釋出監付保護管束，嗣經撤銷假釋，入監執行
    殘刑有期徒刑3年3月4日，並與其於87年間因違反槍砲彈藥
    刀械管制條例案件經法院確定判決判處之有期徒刑2年8月接
    續執行，於94年5月31日縮短刑期執行完畢，有臺灣彰化地
    方法院檢察署刑案資料查註紀錄表、臺灣高等法院被告前案
    紀錄表各1份在卷可考，其於5年以內故意再犯本件有期徒刑
    以上之販賣第一級毒品罪各罪，均為累犯，應分別依刑法第
    47條第1項之規定加重其刑（販賣第一級毒品罪之法定本刑
    為死刑、無期徒刑部分，依法不得加重）。末按毒品危害防
    制條例制定之目的，係為防制毒品危害，維護國民身心健康
    ，而有關販賣第一級毒品罪責部分，則處以死刑或無期徒刑
    之重刑，若未區分行為人販賣毒品之數量、目的及所造成之
    危害，一律處以死刑或無期徒刑之重刑，自非罰其所當罰之
    刑事政策之目的，所販賣毒品海洛因之數量尚非鉅大，實際
    販毒所得非鉅，況被告販賣海洛因之對象為2人，且相較於
    長期大量販賣毒品之大毒梟或「大盤」、「中盤」毒販而言
    ，被告所為對社會治安及國民健康之危害顯然較為輕微，本
    院認被告犯罪情節客觀上尚堪憫恕，縱量處法定最低法定刑
    度之無期徒刑，猶屬過重，爰就其上開所犯販賣海洛因之各
    次犯行，均依刑法第59條之規定各酌減其刑，並與前開加重
    其刑部分，均依刑法第71條第1項規定，先加後減之。爰審
    酌被告明知施用毒品有害身心健康，竟仍販賣戕害身心之第
    一級毒品海洛因牟利，危害社會治安及國民健康，兼衡被告
    販賣海洛因之期間、次數、所得財物及其素行、犯罪之動機
    、目的係為圖得一己之厚利及犯罪後之態度等一切情狀，分
    別量處如附表一「所犯罪名及應處之刑」欄所示之刑，並定
    其應執行之刑，以示懲儆。
三、按毒品危害防制條例第18條第1項規定，得諭知沒收並銷燬
    之者，以查獲之第一、二級毒品及專供製造或施用毒品之器
    具為限，並不及於毒品之外包裝。而毒品外包裝既係用於包
    裹毒品，防其裸露、潮濕，便於攜帶販賣，亦係供販賣毒品
    所用之物，應依毒品危害防制條例第19條第1項之規定宣告
    沒收之，方屬適法（最高法院92年度臺上字第1288號判決意
    旨參照）。扣案如附表三編號1所示之物，為查獲之毒品，
    應依毒品危害防制條例第18條第1項前段規定，宣告沒收銷
    燬之。又扣案如附表三編號2所示之物，係供如附表三編
    號1所示第一級毒品海洛因包裝用之6只外包裝袋（依前揭法
    務部調查局鑑定書記載「空包裝總重2.24公克」，足認前開
    供第一級毒品海洛因包裝用之外包裝袋6只，係可與包裝內
    之毒品分離），且屬被告所有用以包裹毒品，防其裸露、潮
    濕，便於攜帶販賣所用之物，業據被告供明在卷，爰依毒品
    危害防制條例條例第19條第1項前段規定宣告沒收。再按毒
    品危害防制條例第19條第1項規定，犯販賣毒品罪者，其犯
    罪所得之財物均沒收之，係採義務沒收主義。故販賣毒品所
    得之對價，不問其中成本若干，利潤多少，均應全部諭知沒
    收，貫徹政府查禁煙毒之決心，以符立法本旨（最高法院91
    年度臺上字第2419號判決意旨參照）。故被告販賣第一級毒
    品海洛因所得如附表二所示財物即4千元，應依毒品危害防
    制條例第19條第1項之規定宣告沒收。又被告上揭販賣所得
    財物，均未扣案，如全部或一部不能沒收時，應以其財產抵
    償之。另按毒品危害防制條例第19條第1項規定：犯第4條之
    罪者，其供犯罪所用或因犯罪所得之財物，均沒收之，如全
    部或一部不能沒收時，追徵其價額或以其財產抵償之。但該
    條項並無如同條例第18條第1項所定「不問屬於犯人與否，
    沒收之」之明文，自屬相對沒收主義之立法。是其應沒收之
    物，應以屬被告所有者為限（最高法院95年度臺上字第30 5
    號判決意旨參照）。本件被告坦認扣案如附表三編號2所
    示內含門號0000000000號SIM卡之LG廠牌行動電話1支（序號
    ：00000000000000000）為其所有，且該行動電話內之SIM卡
    為其所申辦，而行動電話服務須以晶片卡（即SIM卡）為使
    用介面，因此電信公司於出租行動電話門號予消費者使用時
    ，即同時附帶提供晶片卡給消費者作為門號使用之介面，故
    電信公司接受消費者申辦門號並將該門號開通上線時，該晶
    片卡之所有權已移轉於消費者（最高法院以97年度臺上字第
    2230號判決意旨可參），且被告係以前揭行動電話（含SIM
    卡）與附表一所示之人聯絡販賣海洛因事宜，前已敘明，足
    認前揭行動電話1支（含SIM卡）顯為被告所有且供其聯絡販
    賣毒品之物品，應依毒品危害防制條例第19條第1項之規定
    宣告沒收。扣案如附表三編號2至所示之糖粉1包、研磨
    器1個、磅秤1個及夾鏈袋1包等物，係屬被告所有供其販賣
    第一級毒品所用物，業據被告供陳在卷，均應依毒品危害防
    制條例第19條第1項前段之規定諭知沒收。至扣案內含門號
    0000000000號SIM卡之GINO廠牌行動電話1支（序號：000000
    000000000），被告供稱並未以該支行動電話（含SIM卡1枚
    ）聯絡毒品交易，難認係被告供本件犯罪所用之物，自不為
    沒收之諭知。另扣案之第二級毒品甲基安非他命1包（毛重
    0.5公克）、殘渣袋4個、注射針筒4支、斜削鏟管4支及玻璃
    管2支等物，業經本院於被告施用毒品案件判決（97年度訴
    字第2700號）宣告沒收銷燬及沒收之，且因該等物品與本案
    被告販賣毒品無關，爰不於本案就上揭物品宣告沒收銷燬或
    沒收之，併此敘明。
據上論斷，應依刑事訴訟法第299條第1項前段，毒品危害防制條
例第4條第1項、第18條第1項前段、第19條第1項，刑法第11條前
段、第47條第1項、第59條、第51條第5款，判決如主文。
本案經檢察官陳茂榮到庭執行職務。
中    華    民    國    97    年    11    月    19    日
                  刑事第二庭  審判長法    官  石馨文
                                    法    官  羅永安
                                    法    官  尚安雅
以上正本證明與原本無異。
如不服本判決，應於判決送達後10日內，向本院提出上訴書狀，
上訴書狀應「敘述具體上訴理由」，並按他造當事人之人數附繕
本。「切勿逕送上級法院」。
中    華    民    國    97    年    11    月    21    日
                                      書記官  陳文俊
附錄本案論罪科刑法條全文：
毒品危害防制條例第4條
製造、運輸、販賣第一級毒品者，處死刑或無期徒刑；處無期徒
刑者，得併科新臺幣 1 千萬元以下罰金。
製造、運輸、販賣第二級毒品者，處無期徒刑或 7 年以上有期徒
刑，得併科新臺幣 7 百萬元以下罰金。
製造、運輸、販賣第三級毒品者，處 5 年以上有期徒刑，得併科
新臺幣 5 百萬元以下罰金。
製造、運輸、販賣第四級毒品者，處 3 年以上 10 年以下有期徒
刑，得併科新臺幣 3 百萬元以下罰金。
製造、運輸、販賣專供製造或施用毒品之器具者，處 1 年以上 7
年以下有期徒刑，得併科新臺幣 1 百萬元以下罰金。
前五項之未遂犯罰之。
附表一：
┌──┬────┬─────────────┬──────┬─────────┐
│編號│販賣對象│交易時間、地點、方式及價格│販賣毒品所得│所犯罪名及應處之刑│
│    │        │         (新臺幣)         │  (新臺幣)  │                  │
├──┼────┼─────────────┼──────┼─────────┤
│  1 │乙○○  │乙○○於97年4月9日，以其持│  2千元     │丙○○販賣第一級毒│
│    │        │用之門號0000000000號行動電│            │品，累犯，處有期徒│
│    │        │話撥打丙○○持用之門號0987│            │刑拾伍年肆月；販賣│
│    │        │970537號行動電話，向丙○○│            │第一級毒品所得新臺│
│    │        │表示欲購買第一級毒品海洛因│            │幣貳仟元沒收之，如│
│    │        │，經雙方洽妥交易之時間、地│            │全部或一部不能沒收│
│    │        │點、數量及價格等細節，溫麗│            │時，以其財產抵償之│
│    │        │坤乃於同日在臺中市○○○街│            │。扣案如附表三編號│
│    │        │與美村路口，以2千元價格販 │            │1所示之物均沒收銷 │
│    │        │賣海洛因予乙○○1次，並當 │            │燬之；扣案如附表三│
│    │        │場收取價金2千元。         │            │編號2所示之物均沒 │
│    │        │                          │            │收。              │
├──┼────┼─────────────┼──────┼─────────┤
│2   │乙○○  │乙○○於97年4月11日，以其 │ 1千元      │丙○○販賣第一級毒│
│    │        │持用之門號0000000000號行動│            │品，累犯，處有期徒│
│    │        │電話撥打丙○○持用之門號09│            │刑拾伍年肆月；販賣│
│    │        │00000000號行動電話，向溫麗│            │第一級毒品所得新臺│
│    │        │坤表示欲購買第一級毒品海洛│            │幣壹仟元沒收之，如│
│    │        │因，經雙方洽妥交易之時間、│            │全部或一部不能沒收│
│    │        │地點、數量及價格等細節，溫│            │時，以其財產抵償之│
│    │        │麗坤乃於同日在臺中市五權五│            │。扣案如附表三編號│
│    │        │街與美村路口，以1千元價格 │            │1所示之物均沒收銷 │
│    │        │販賣海洛因予乙○○1次，並 │            │燬之；扣案如附表三│
│    │        │當場收取價金1千元。       │            │編號2所示之物均沒 │
│    │        │                          │            │收。              │
├──┼────┼─────────────┼──────┼─────────┤
│ 3  │丁○○  │丁○○於97年5月中旬某日， │ 1千元      │丙○○販賣第一級毒│
│    │        │以其持用之門號0000000000號│            │品，累犯，處有期徒│
│    │        │行動電話撥打丙○○持用之門│            │刑拾伍年肆月；販賣│
│    │        │號0000000000號行動電話，向│            │第一級毒品所得新臺│
│    │        │丙○○表示欲購買第一級毒品│            │幣壹仟元沒收之，如│
│    │        │海洛因，經雙方洽妥交易之時│            │全部或一部不能沒收│
│    │        │間、地點、數量及價格等細節│            │時，以其財產抵償之│
│    │        │，丙○○乃於同日在臺中市五│            │。扣案如附表三編號│
│    │        │權西路美術館附近，以1千元 │            │1所示之物均沒收銷 │
│    │        │價格販賣海洛因予丁○○1次 │            │燬之；扣案如附表三│
│    │        │，並當場收取價金1千元。   │            │編號2所示之物均沒 │
│    │        │                          │            │收。              │
└──┴────┴─────────────┴──────┴─────────┘
附表二：
販賣第一級毒品海洛因如附表一編號1、2、3所得，分別為新臺
幣（下同）2千元、1千元、1千元，合計為4千元。
附表三：
編號1、第一級毒品海洛因6包（合計淨重5.7公克）。
編號2、附表三編號1所示毒品之外包裝袋6只。
       內含門號0000000000號SIM卡之LG廠牌行動電話1支（
         序號：00000000000000000）。
       糖粉1包。
       研磨器1個。
       磅秤1個。
       夾鏈袋1包。


司法院資訊處製作；財團法人民間司法改革基金會備份。
